【裁判字號】    97,上易,2751
【裁判日期】    971216
【裁判案由】    毒品危害防制條例
【裁判全文】
臺灣高等法院刑事判決                97年度上易字第2751號
上  訴  人
即  被  告  甲○○
上列上訴人因毒品危害防制條例案件，不服臺灣板橋地方法院97
年度易字第2429號，中華民國97年9月24日第一審判決（起訴案
號：臺灣板橋地方法院檢察署97年度毒偵字第5722號），提起上
訴，本院判決如下：
    主  文
上訴駁回。
    事  實
一、甲○○(一)前因施用毒品案件，經裁定送觀察、勒戒後，認有
    繼續施用毒品之傾向，經台灣板橋地方法院以93年度毒聲字
    第322號裁定令入戒治處所施以強制戒治，嗣因認無繼續戒
    治之必要，於民國93年10月8日釋放出所，經臺灣板橋地方
    法院檢察署檢察官於94年1月3日以94年度戒毒偵字第13號不
    起訴處分在案。(二)前因違反麻醉藥品管理條例案件，經本院
    於87年3月27日以87年度上更(一)字第5號判處有期徒刑六年八
    月確定，於87年4月23日入監執行，嗣於90年1月20日縮刑假
    釋出監。再因違反麻醉藥品管理條例及槍砲彈藥刀械管制條
    例等案件，經臺灣桃園地方法院86年度訴字第1427號及台灣
    板橋地方法院以87年度訴字第65號分別判處有期徒刑七月及
    五月確定，上揭假釋因而撤銷，復又因竊盜及偽造文書等案
    件，經本院以92年度上易字第3369號及台灣板橋地方法院以
    94年度訴字第786號分別判處有期徒刑八月及六月確定，而
    裁定應執行有期徒刑一年，以上各罪及假釋之殘刑經接續執
    行，再經法院裁定減刑，於97年1月15日縮刑期滿執行完畢
    。詎甲○○猶不知悔改，於前案強制戒治執行完畢釋放後五
    年內，又基於施用第二級毒品甲基安非他命之犯意，於97年
    5月30日凌晨一時許，在其台北縣鶯歌鎮○○路95巷15號住
    處內，以置於玻璃球內燒烤吸食煙霧之方式，施用第二級毒
    品甲基安非他命一次。嗣為警於97年6月1日凌晨零時5分許
    ，在台北縣樹林市○○路○段113巷口，為警經其同意採尿
    查獲。
二、案經臺北縣政府警察局樹林分局報請臺灣板橋地方法院檢察
    署檢察官偵查起訴。
    理  由
一、上訴人即被告甲○○經合法傳喚，無正當理由不到庭，惟其
    確有於上揭時、地施用第二級毒品甲基安非他命之事實，業
    據其於原審審理時坦承不諱（見原審卷第40頁），且被告為
    警查獲後所採尿液（檢體編號J0000000號），經送請台灣檢
    驗科技股份有限公司檢驗結果，呈甲基安非他命陽性反應，
    有該公司97年6月18日濫用藥物檢驗報告一紙在卷足參（見
    偵查卷第9頁）；該公司所採氣相層析質譜儀分析法（GC/MS
    ）為目前國內最為精密之檢驗方法，在物質的判斷上有若指
    紋鑑定，並不會有（毒品）偽陽性反應產生（即不會未施用
    毒品而檢驗出毒品反應），為美國司法判決上認定之依據，
    亦據行政院國軍退除役官兵輔導委員會臺北榮民總醫院83年
    3月1日北總內字第01855號函闡釋綦詳。再者，人體施用
    甲基安非他命後，其主要代謝物中，未改變型態之甲基安非
    他命占施用劑量達百分之四十三，安非他命則約為百分之五
    ；人體若係施用安非他命後，主要代謝物中則有未改變型態
    之安非他命，但無甲基安非他命等情，亦經法務部調查局93
    年5月4日調科壹字第09362413980號函釋在案，足見人體若
    施用安非他命，其尿液代謝物不可能出現甲基安非他命，惟
    人體若施用甲基安非他命，其尿液代謝物除主要有甲基安非
    他命外，亦可能有少量之安非他命。是被告之尿液既呈現甲
    基安非他命之陽性反應外，尚有少量之安非他命（參上開檢
    驗報告），則其自應係施用甲基安非他命無訛。而甲基安非
    他命之半衰期大約為九小時，服用後於二十四小時內約有百
    分之七十排泄於尿液中，於尿液中排出之最長時限，受施用
    劑量、施用方式、個人體質及其代謝情況等因素影響，因個
    案而異，一般可檢驗出之最長時間為甲基安非他命服用後一
    至五天，復經行政院衛生署管制藥品管理局91年10月3日管
    檢字第110436號函敘明綦詳，是被告前揭自白核與事實相符
    ，堪予採信。
二、被告前因施用毒品案件，經裁定送觀察、勒戒後，認有繼續
    施用毒品之傾向，經台灣板橋地方法院裁定令入戒治處所施
    以強制戒治，嗣因認無繼續戒治之必要，於93年10月8日釋
    放出所，並由檢察官不起訴處分在案等情，有本院被告前案
    紀錄表及不起訴處分書各一紙附卷可憑，足認被告於前案強
    制戒治執行完畢釋放後五年內，再犯本件施用第二級毒品罪
    ，自應由檢察官依法追訴處罰。本案事證已臻明確，被告犯
    行洵堪認定，應依法論科。
三、按甲基安非他命係毒品危害防制條例第2條第2項第2款所定
    具有成癮性、濫用性及社會危害性之第二級毒品，不得非法
    持有、施用。核被告甲○○所為，係犯毒品危害防制條例第
    10條第2項之施用第二級毒品罪。其施用毒品前後持有之低
    度行為，應為施用之高度行為所吸收，不另論罪。被告前有
    事實欄所載論罪科刑執行記錄，有本院被告前案紀錄表一紙
    在卷可稽，其於前案有期徒刑執行完畢後，五年內故意再犯
    本案有期徒刑以上之罪，為累犯，依法加重其刑。
四、原審經審理結果，本於同上理由，認被告施用第二級毒品犯
    行，罪證明確，適用毒品危害防制條例第10條第2項，刑法
    第11條前段、第47條第1項、第41條第1項前段等規定，並審
    酌被告素行非佳，動機、目的，尚僅自殘身心而未積極侵害
    他人法益，然始終無法戒絕及犯後尚知坦承犯行，態度良好
    等一切情狀，量處有期徒刑六月，並諭知易科罰金之折算標
    準，經核其認事用法，俱無不合（雖未說明毒品代謝原理而
    有微疵，惟結論尚無二致），量刑亦屬妥適。被告提起上訴
    雖以其為警查獲時，並未同時扣得毒品及吸食器，且採尿未
    經其同意云云為由。惟查，毒品及吸食器並非認定被告犯罪
    之必要證據，且採尿送驗係經被告同意之情，業據其於第二
    次警詢時陳明在卷（見偵查卷第7頁反面，第一次警詢時被
    告未同意採尿）；是被告猶執陳詞，提起上訴，指摘原判決
    不當，為無理由，應予駁回。
五、被告經合法傳喚，無正當理由不到庭，爰不待其陳述，逕行
    判決。
據上論斷，應依刑事訴訟法第371條、第368條，判決如主文。
本案經檢察官田炳麟到庭執行職務
中    華    民    國    97    年    12    月    16    日
                  刑事第十庭審判長法  官  楊炳禎
                                  法  官  李春地
                                  法  官  朱光仁
以上正本證明與原本無異。
不得上訴。
                                  書記官  王宜玲
中    華    民    國    97    年    12    月    17    日


司法院資訊處製作；財團法人民間司法改革基金會備份。
